【裁判字號】    95,上更(一),177
【裁判日期】    950811
【裁判案由】    違反毒品危害防制條例
【裁判全文】
臺灣高等法院高雄分院刑事判決     95年度上更(一)字第177號
上  訴  人
即  被  告  乙○○原名劉清吉.
                      號
                    現另案於臺灣高雄監獄執行中
指定辯護人  陳新三律師
上列上訴人因違反毒品危害防制條例案件，不服臺灣高雄地方法
院94年度訴緝字第98號中華民國94年10月11日第一審判決（起訴
案號：臺灣高雄地方法院檢察署91年度偵字第14676 號），提起
上訴，經最高法院發回更審，本院判決如下：
     主  文
原判決撤銷。
乙○○連續販賣第二級毒品，處有期徒刑柒年陸月。未扣案販賣
第二級毒品所得行動電話易（預）付卡壹張（價值新臺幣壹仟元
）沒收，如全部或一部不能沒收時，追徵其價額；未扣案販賣第
二級毒品所得新臺幣仟元沒收，如全部或一部不能沒收時，以
其財產抵償之。
     事  實
一、乙○○明知甲基安非他命（起訴書誤載為安非他命）業經公
    告列為第二級毒品，不得非法持有、販賣，適有住在臺南市
    ○○路○ 段861 號205 室有施用甲基安非他命習慣之甲○○
    ，因認同號201 室（為乙○○之女友林紹貞所承租，乙○○
    並時常住在該處）出入人員較多，懷疑有施用甲基安非他命
    之同好，並可購得甲基安非他命，乃於民國90年11月9 日上
    午2 、3 時許，在上開201 室門外貼上書有其行動電話請聯
    絡之紙條，後乙○○、林紹貞看見該紙條，林紹貞乃於同日
    上午5 時許，撥打電話與甲○○聯絡，甲○○詢以是否有施
    用甲基安非他命，林紹貞僅答稱回來後再說，甲○○隨即於
    返回上開205 室後，其原已購得之甲基安非他命至上開20
    1 室施用，期間，甲○○提議欲購買甲基安非他命，乙○○
    竟基於販賣第二級毒品甲基安非他命牟利之犯意，收受甲○
    ○所交付之價值新臺幣（下同）1,000 元之行動電話易（預
    ）付卡1 張（含門號，故非為補充卡或儲值卡），並親自將
    甲基安非他命1 包交付甲○○（經甲○○施用部分後，僅剩
    含袋重約0.4 公克）而販賣之。後乙○○復基於同前販賣甲
    基安非他命牟利之犯意，於同日（9 日）下午6 時許，在上
    開201 室前，親自收受甲○○交付之現金3,000 元，並將甲
    基安非他命1 包（含袋重約1.2 公克）交付甲○○而販賣之
    。
二、嗣於90年11月9 日下午11時許，甲○○因涉嫌施用毒品案件
    ，在臺南市○○路○ 段861 號前為警查獲，並經警自其身上
    扣得其購自乙○○施用所餘之甲基安非他命1 包（含袋重約
    0.4 公克），再經甲○○帶同員警，在上開205 室房內再扣
    得其購自乙○○之甲基安非他命1 包（含袋重約1.2 公克）
    ；復經甲○○供出扣案甲基安非他命2 包係向乙○○購得，
    甲○○乃在員警授意下，以行動電話與乙○○聯絡，經該時
    正與乙○○在一起之不知情之林紹貞接聽，林紹貞僅告知其
    與乙○○人在外面，等返回上開201 室再說。後於翌日（10
    日）0 時許，乙○○與林紹貞欲返回上開201 室時，即在上
    址2 樓走道為埋伏員警當場查獲。
三、案經臺南縣警察局永康分局報告臺灣臺南地方法院檢察署呈
    請臺灣高等法院檢察署移轉臺灣高雄地方法院檢察署檢察官
    偵查起訴。
    理  由
一、程序方面─
  (一)上訴人即被告乙○○（以下簡稱被告）、指定辯護人均爭執
    甲○○於警詢陳述，為審判外之陳述無證據能力。惟本院審
    酌甲○○於偵訊、原審、本院上訴審、本院均以證人身分到
    庭具結作證，對被告對質、詰問權利之行使並無剝奪；且甲
    ○○接受警詢時間為90年11月10日上午1 時40分許，係在刑
    事訴訟法新制實施之前，該陳述並於原審、本院上訴審為調
    查，並予被告辯明之機會；又甲○○於偵訊、原審、本院上
    訴審、本院亦未曾有警詢曾遭不當取供之抗辯，其接受警詢
    之外在環境，亦無致其陳述內容有顯不可信之情形。是依刑
    事訴訟法施行法第7 條之3 規定，應認甲○○於警詢之陳述
    具證據能力。
  (二)被告、指定辯護人均未爭執林紹貞於警詢、偵訊陳述之證據
    能力；且林紹貞業於原審多次以證人身分到庭具結作證，對
    被告對質、詰問權利之行使並無剝奪；又林紹貞於原審亦未
    曾有警詢、偵訊遭不當取供之抗辯，其接受警詢、偵訊之外
    在環境，亦無致其陳述內容有顯不可信之情形；再者，基於
    證據資料愈豐富，對真實之發現愈有助益之理念。是依刑事
    訴訟法第159 條之5 第2 項規定，林紹貞於警詢、偵訊之陳
    述，均具證據能力。
二、認定犯罪事實所憑證據及理由─
  (一)訊據被告矢口否認有販賣第二級毒品甲基安非他命犯行，辯
    稱：「伊不認識甲○○，整件事都是甲○○一個人在講，也
    沒有其他人看到，可能是甲○○甲基安非他命吸太多產生幻
    想；伊沒有販賣甲基安非他命給甲○○」云云。指定辯護人
    則為被告辯護稱：「本件自甲○○處查扣之物品，依臺南縣
    警察局初步檢驗是呈安非他命反應，並不是甲基安非他命；
    且本件未自乙○○身上查扣查毒品、帳冊，或關與販賣毒品
    有關之物品，得以證明乙○○有販賣甲基安非他命犯行」等
    語。
  (二)經查：
  1.按純甲基安非他命鹽酸鹽係指甲基安非他命游離基與鹽酸形
    成之鹽類型式結晶，其外型看起來類似冰糖，目前國內發現
    之甲基安非他命均為甲基安非他命鹽酸鹽，即為毒品危害防
    制條例第二級第89項毒品甲基安非他命；且安非他命在我國
    國內取得不易，施用情形較少；又吸食甲基安非他命經由代
    謝會產生少量的安非他命，主要代謝物為未改變形態之甲基
    安非他命，而吸食安非他命經由代謝，則不會再產生甲基安
    非他命；此均為本院依職權所知事項。本件員警於90年11月
    9 日下午11時許，在臺南市○○路○ 段861 號前查獲甲○○
    ，自甲○○身上及臺南市○○路○ 段861 號205 室查扣之晶
    體2 包（含袋重各約0.4 公克、1.2 公克），經臺南縣警察
    局以聯勤204 廠製造之煙毒檢驗A 包試劑初步驗檢結果，在
    例稿「呈安非他命反應」欄項下勾選，有臺南縣警察局分局
    查獲涉嫌毒品危害防制條例毒品初步檢驗報告單1 紙在卷可
    憑（見本院上更(一)卷第74頁）；對照甲○○於為警查獲後所
    採尿液，經檢驗呈甲基安非他命陽性反應，有嫌疑人尿液送
    驗名冊、臺南縣衛生局尿液檢驗成績書各1 紙在卷可按（見
    本院上更(一)卷第66、67頁），及上開有關安非他命在國內取
    得不易，施用情形較少，施用安非他命，代謝後不會產生甲
    基安非他命等情。應認本件自甲○○處扣案晶體2 包（合計
    含袋重約1.6 公克），均為甲基安非他命無訛。至於上開毒
    品初步檢驗報告單1 紙所載，係對甲基安非他命、安非他命
    之分類不清，並因例稿方式勾選所產生之錯誤，併此說明。
  2.甲○○因住居在上開大同路2 段861 號205 室，認對面之20
    1 室有施用甲基安非他命同好，或可購得甲基安非他命，乃
    於90年11月9 日上午2 、3 時許，在上開201 號房外貼上聯
    絡紙條，經林紹貞於同日上午5 時許回電聯絡後，甲○○乃
    帶其原已購得之甲基安非他命至上開201 室施用，並以價
    值1,000 元之含門號行動電話易（預）付卡1 張代價，向被
    告購得甲基安非他命1 包，後經其施用，僅餘含袋重約0.4
    公克；其後再於同日（9 日）下午6 時許，在上開201 室前
    ，以現金3,000 元向被告購買甲基安非他命1 包（含袋重約
    1.2 公克）等情。有：
  證人甲○○於偵查、原審、本院上訴審分別證稱：「伊被查
    扣的甲基安非他命是向劉清吉買的，共買2 次，就是90年11
    月9 日被查扣的那2 包，1 包0.4 公克、1 包1.2 公克」（
    見91偵7655號卷第10頁背面）、「伊當時住在臺南市○○路
    ○ 段861 號2 樓205 室，伊有吸食甲基安非他命，伊看到對
    面201 室常有人出入，感覺上有人在吸食甲基安非他命，伊
    才於90年11月9 日凌晨2 點多，留伊的手機號碼在201 室房
    門口，乙○○的女友（指林紹貞）於凌晨5 點多打電話給伊
    ，伊就問他們是否有在吸食甲基安非他命，他女朋友叫伊回
    去再說，之後就在他們的房間吸食，伊用行動電話易付卡跟
    乙○○換1 包甲基安非他命，甲基安非他命是乙○○拿出來
    的；當天晚上6 點多，伊又向乙○○購買3,000 元，也是乙
    ○○交給伊」（見原審訴字卷第29至31頁）、「因乙○○住
    在伊對面，伊曾看過有人從那裡出來，手裡拿著夾鏈袋，當
    時伊有吸食毒品，所以想跟他買，伊就在門口留紙條，後來
    是一個女生（指林紹貞）跟伊聯絡，要伊回去再說；因伊與
    乙○○他們不熟，為了取得他們的信任，所以有回伊自己的
    房間拿吸食器和他們一起吸食，之後才拿身上的預（易）付
    卡向乙○○換甲基安非他命，換回來後伊有施用1 次；當天
    傍晚伊又向乙○○買了1 包甲基安非他命3,000 元，就是警
    察查扣的另1 包，那包伊還沒有施用」（見原審訴緝卷第12
    8 、129 、131 頁）、「當天早上伊是以1 張1,000 元的易
    付卡在乙○○的住處交易1 包甲基安非他命；伊是先在乙○
    ○住的門口貼紙條，請他與伊聯絡，之後，林紹貞有回伊的
    電話，叫伊回去再說，伊有從自己的房間拿甲基安非他命到
    他的房間吸食，後來再用預（易）付卡向乙○○換甲基安非
    他命，因為只有一點點，所以當天下午伊又向乙○○買1 包
    ，是以電話聯絡，這次電話是誰接的，伊忘了」（見本院上
    訴卷第90、92頁）、「伊被查獲的甲基安非他命是向乙○○
    買的，第一次是90年11月9 日早上以預（易）付卡作代價，
    是有門號的易付卡，不是補充，哪家的門號伊忘了；第二次
    買甲基安非他命是乙○○在201 室門口交給伊」（見本院上
    更(一)卷第110 、111 頁）等語在卷。
  復有員警於90年11月9 日下午11時許，在臺南市○○路○ 段
    861 號前查獲證人甲○○，自證人甲○○身上及上開205 號
    室扣得之甲基安非他命2 包（合計含袋重約1.6 公克），業
    如前述。
  本院審酌施用毒品之人取得毒品不易，又因事涉不法，有隱
    密之必要，於探得有同好者，而與之一同施用毒品以取信對
    方，並藉此擴大取得毒品之來源，本屬事理之常，而證人甲
    ○○上開證述，恰符合上情；且參酌證人甲○○於原審證稱
    ：「員警當時沒有向伊說，只要伊講出提供甲基安非他命給
    伊的人，伊的刑度就可以減輕」等語（見原審訴緝卷第131
    頁），及證人即當日查獲甲○○之員警邊信文於原審證稱：
    「當時並沒有以甲○○供出毒品來源來，誘使甲○○供出毒
    品來源」等語（見原審訴緝卷第134 頁），而證人甲○○所
    涉施用甲基安非他命犯行，經臺灣臺南地方法院裁定送觀察
    勒戒，於後91年1 月9 日執行完畢釋放，並經臺灣臺南地方
    法院檢察署檢察官於91年1 月10日以90年毒偵字第2368號、
    第2550號為不起訴處分，有臺灣高雄地方法院法務部在監在
    押資料表、刑案資料查註紀錄表各1 份在卷足憑（見原審訴
    字卷第12、15、16頁），其於91年8 月29日在原審迄本院，
    均一再指陳係向被告購買甲基安非他命，顯非為邀減刑之寬
    典而任意誣指被告。自應認證人甲○○上開證述符於事理而
    可信。
  至於證人甲○○就留聯絡紙條之時間，雖曾於原審94年9 月
    27日陳稱：「是11月8 日晚上11點」等語（原審訴緝卷第12
    9 頁）；惟此已與其於91年8 月29日原審所證已有不符；且
    本院審酌人類之記憶會隨時間而漸趨模糊，而有關時間之記
    憶，若非刻意隱瞞、或意在誤導他人，則應以距離事件當時
    愈接近之記憶愈為準確；又就留聯絡紙條之時間一事，衡情
    證人甲○○並無特別隱瞞之必要，自應認證人甲○○留聯絡
    紙條之時間，係於90年11月9 日上午2 、3 時許，併此說明
    。
  3.本件係因甲○○為警查獲後，供出其被查扣之甲基安非他命
    2 包來源，係向被告購買，始在員警授意下，由甲○○撥打
    電話與被告聯絡後，而查獲被告等情；業據證人邊信文於偵
    訊、原審分別證稱：「當天（90年11月9 日）查獲甲○○持
    有毒品，甲○○說毒品是向住在他對面的乙○○買的，並願
    意配合警方查緝乙○○，他打電話給乙○○，乙○○說他在
    外面，20分鐘後回來，伊等就在那裡守候，後來乙○○帶著
    林紹貞回來住處，伊等就在門口逮捕他們」（見91偵7655號
    卷第18頁背面）、「當天伊等不是去查乙○○，是要去查甲
    ○○，抓到甲○○後，他說毒品是向他對面劉清吉以3,000
    元買的，說他願意指證乙○○，後就在甲○○住處，由甲○
    ○打電話給乙○○，乙○○說他與女友在外面，甲○○向乙
    ○○說要買甲基安非他命，乙○○說等一下馬上回來，伊等
    看到乙○○回來，發現乙○○與他女友都因毒品被通緝」（
    見原審訴字卷第37、38頁）、「當天伊等接獲線報甲○○有
    施用毒品，伊與巡官林勝郎就去甲○○住處外守候，剛好甲
    ○○要外出買東西，伊等在甲○○身上查獲甲基安非他命，
    之後會同甲○○到他的租處查，甲○○說毒品是乙○○賣給
    他的，說是跟對面的人買，伊等叫甲○○打電話給乙○○說
    要買甲基安非他命，乙○○說馬上回來，後乙○○與他女友
    經過甲○○的房間，伊等開門表示身分」（見原審訴緝卷第
    133 、134 頁）等語在卷；核與證人添議於偵訊、原審、本
    院上訴審分別證稱：「第三次是配合警員打電話叫乙○○說
    伊要買甲基安非他命，請他送貨」（見91偵7655號卷第10頁
    背面）、「因為永康分局要伊配合，伊就在警察授意下，打
    電話給乙○○，當時他們在外面，跟伊說大約20分鐘回來」
    （見原審訴字卷第31頁）、「員警要求伊配合偵查，要伊打
    電話給賣甲基安非他命給伊的人，所以伊就打電話給乙○○
    」（見原審訴緝卷第130 頁）、「第二次伊是配合警察打電
    話給乙○○」（見本院上訴卷第92頁）、等語相符。足認本
    件確係因先查獲甲○○，經甲○○供出被查扣之甲基安非他
    命2 包來源，始查獲被告無訛。
  4.被告另辯稱：「201 室是伊女朋友林紹貞所租用，伊並未住
    在該處；被查獲當日不是伊接到甲○○的電話才去201 室，
    伊是為了送林紹貞回去才去的；90年間，電信公司並沒有發
    行1,000 元的預付卡；甲○○是因林紹貞有指述他販賣毒品
    ，才會誣指伊」云云。惟：
  林紹貞於警詢、原審分別陳（證）稱：「201 室是伊與乙○
    ○共同居住」（見警卷第5 頁）、「乙○○有與伊同居」（
    見原審卷第154 、155 頁）等語在卷，而被告亦不否認與林
    紹貞為男女朋友關係。則以被告與林紹貞為男女朋友關係，
    縱上開201 室為林紹貞所承租，亦不妨礙被告時常前往該處
    之事實，而得為證人甲○○藉被告前往該處之機會，向被告
    購買甲基安非他命之證述之真實性。
  證人甲○○就其為警查獲後，依員警指示撥打電話予被告，
    究係由何人接聽電話一節，雖於95年7 月28日在本院證稱：
    「因為已經過一段時間，伊已忘記是何人接聽電話」等語（
    見本院上更(一)卷第109 頁）；惟對照其於91年8 月29日原審
    證稱：「是乙○○女友接的電話」等語（見原審訴字卷第32
    頁）。則依上開本院對人類之記憶會隨時間經過而漸趨模糊
    ，應以距離事件當時愈近之記憶愈為準確，而由何人接聽電
    話一節，衡情證人甲○○並無特別隱瞞之必要，自應認該時
    接聽電話之人為被告女友林紹貞無訛。然縱係林紹貞接聽此
    次電話，惟依證人甲○○上開所證，其已2 次向被告購買甲
    基安非他命，第1 次購買之時，林紹貞亦有在場（見原審訴
    字卷第31頁），林紹貞應已知被告有販賣甲基安非他命之情
    （至於林紹貞此種在場、知悉、接聽電話之行為，是否與被
    告為共犯關係，詳如後述）。則證人甲○○因林紹貞已知悉
    被告有販賣甲基安非他命情事，而於電話中直接向林紹貞表
    示要購買甲基安非他命等語，自屬合情，尚難因係由林紹貞
    接聽此次電話，遽認販毒之事與被告無涉。至於證人邊信文
    於原審證稱：「當時甲○○是與乙○○通電話」等語（見原
    審訴字卷第38頁），明顯與證人甲○○上開原審證述不符，
    且甲○○當時並非持用免持聽筒電話與林紹貞對話（見原審
    訴字卷第39頁），證人邊信文自非親自聽聞甲○○通話之對
    象，證人邊信文其此部分證述自與事實不符，併此說明。
  依證人甲○○於原審證稱其係使用0000000000號、00000000
    00號行動電話門號（見原審訴字卷第31頁），該2門 號分屬
    泛亞電信股份有限公司、臺灣大哥大股份有限公司之門號，
    申請人分別為吳政蓉、甲○○，且均為一般卡，有上開2 家
    公司函文在卷可憑（見本院上更(一)卷第39至41-1頁）；林紹
    貞於偵訊陳稱被告所使用之0000000000號行動電話門號（見
    90偵23042 號卷第6 頁背面，惟此為被告所否認），該門號
    屬和信電訊股份有限公司之門號，申請人為陳勇全，為易通
    卡，有上開公司函文在卷可憑（見本院上更(一)卷第39至42頁
    ）；被告於原審遭緝獲時自承使用之0000000000號行動電話
    門號，該門號屬遠傳電信股份有限公司之門號，現申請人為
    Wzaudie Otaip （開通日期94年1 月11日），為易付卡，惟
    最早開通日期為本件案發後之91年1 月10日（該時申請人為
    劉竹堂），有該家公司函文在卷可憑（見本院上更(一)卷第37
    頁）；被告之弟劉三敏於警詢所供使用之0000000000號行動
    電話門號，該門號屬泛亞電信股份有限公司之門號，申請人
    為劉三敏，為一般卡，有該家公司函文在卷可憑（見本院上
    更(一)卷第41-1頁）；且經本院上訴審向中華電信股份有限公
    司行動通信分公司查詢結果：本公司於90 年2月23日至3 月
    25日、8 月20日至9 月30日及11月30日至91年1 月20日分別
    推出行動電話預付卡（如意卡）促銷方案，如意卡訂價1000
    元特惠650 元（內含300 元通話金），客戶開始啟用後7 日
    內，本公司系統自動回儲700 元通話金予客戶等語，有該公
    司94年12月22日行行二字第0940000827號函在卷可稽（見本
    院上訴卷第40頁）；又證人甲○○雖於原審、本院上訴審、
    本院均一再證稱第一次係以價值1,000 元之易（預）付卡向
    被告購買甲基安非他命，惟其對該易付卡是屬何家電信公司
    發行並未說明，或稱已無法記憶，業如前述。則縱無法就上
    開5 行動電話門號確認證人甲○○交付予被告供為價金用之
    行動電話易（預）卡究為何電信公司所發行，然仍可認證人
    甲○○所證係以1,000 元之易（預）付卡與被告交易甲基安
    非他命等語，並非虛妄。
  被告、林紹貞及甲○○之警詢筆錄製作時間分別為90年11月
    10日上午3 時35分至6 時20分、上午3 時0 分至4 時20分、
    上午1 時40分至3 時25分，此有警卷可查（見警卷第1 、4
    、7 頁），足認本件係先製作甲○○之警詢筆錄，並係於製
    作完成後，始製作被告之警詢筆錄；且甲○○若係因不滿林
    紹貞警詢指訴其有販賣毒品犯嫌，為求反制，當係指述林紹
    貞為販毒之人，始與事理相符。是尚難認甲○○係因遭林紹
    貞指述販毒，始有誣指被告之舉。
  5.被告及指定辯護人均以證人甲○○於偵訊證稱：「伊將電話
    卡（應指預付卡）交給乙○○，乙○○就把甲基安非他命給
    伊；因為覺得效果不好，下午才又向乙○○買3,000 元」等
    語（見臺南地檢90偵13230 號卷第7 頁），而質疑證人甲○
    ○既認被告販賣之甲基安非他命品質不好，何以會再度向被
    告購買。惟毒品來源取得不易，且具成癮性，為眾所皆知之
    事，證人甲○○縱有認被告販賣之甲基安非他命器品質不佳
    ，惟在為取得毒品方便、危險性較低（販毒者住在對面），
    為求量多解癮情況下，再度向被告購買所謂品質不佳之甲基
    安非他命，亦屬符於情理，被告與指定辯護人此部分抗辯自
    屬無據。
  6.本件固未扣得電子秤及帳冊等物，亦未自被告身上查扣毒品
    。惟販賣者之販毒方式、習慣，均各自不同，或為避免留下
    證據而不記帳者，亦有所聞，而電子秤尚非販賣毒品之絕對
    必備工具。則本件縱未扣得電子秤及帳冊，亦未自被告身上
    查扣甲基安非他命毒品，仍難依此為被告有利之認定。
  7.政府為杜絕毒品氾濫，毒害人民甚深，再三宣導教民眾遠離
    毒品、媒體報導既深且廣，對於禁絕毒品之政策，應為民眾
    所熟悉。又政府對於查緝施用、轉讓及販賣毒品無不嚴格執
    行，且販賣毒品罪係重罪，若無利可圖，衡情一般持有毒品
    者，當不致輕易將持有之毒品交付他人。況且，販賣毒品乃
    違法行為，非可公然為之，且有其獨特之販售路線及管道，
    亦無公定之價格，復可任意增減其分裝之數量，而每次買賣
    之價量，亦可能隨時依市場貨源之供需情形、交易雙方之關
    係深淺、資力、對行情之認知、可能風險之評估、查緝是否
    嚴緊，及購買者被查獲時供述購買對象之可能性風險評估等
    諸般事由，而異其標準，非可一概而論，是販賣之利得，誠
    非固定，而縱使販賣之人從價差或量差中牟利方式雖異，其
    意圖營利之非法販賣行為仍屬同一，故除經被告坦承犯行不
    諱或價量俱臻明確外，委難查得實情。是以參諸甲基安非他
    命屬第二級毒品，物稀價昂，政府一向查禁森嚴，且販賣第
    二級毒品甲基安非他命之犯行罪重刑峻，被告既自甲○○處
    取得價值1,000 元之行動電話易（預）付卡1 張、現金3,00
    0 元，供為交付甲基安非他命之代價，自足認被告確有從中
    獲利之意圖甚明。
  (三)綜上所述，被告上開辯解均為圖卸刑責之詞，不足採信，被
    告販賣第二級毒品甲基安非他命犯行，洵堪認定。
三、論罪及撤銷改判之理由─
  (一)核被告2 次販賣第二級毒品甲基安非他命予甲○○，所為係
    犯毒品危害防制條例第4 條第2 項之販賣第二級毒品罪。
  (二)被告行為後，刑法第56條連續犯之規定，業於94年1 月7 日
    修正公布刪除，並於95年7 月1 日施行，則被告之犯行，因
    行為後新法業已刪除連續犯之規定，此刪除雖非犯罪構成要
    件之變更，但顯已影響行為人刑罰之法律效果，自屬法律有
    變更，依新法第2 條第1 項規定，比較新、舊法結果，修正
    後之規定並非較有利於被告，是依刑法第2 條第1 項之規定
    ，應適用行為時之法律，即應適用修正前刑法第56條連續犯
    之規定。是被告2 次販賣第二級毒品甲基安非他命之犯行，
    時間緊接，所犯係構成要件相同之罪，顯係基於概括犯意反
    覆為之，應依修正前刑法第56條連續犯規定，論以一罪論。
  (三)原判決認被告販賣第二級毒品甲基安非他命，罪證明確，予
    以論罪科刑，固非無見。惟：
  1.原判決認林紹貞與被告為共同正犯。然林紹貞雖於甲○○留
    下聯絡紙條後，撥打電話予甲○○，於甲○○與被告第1 次
    交易甲基安非他命時在場，並於甲○○依員警指示撥打電話
    予被告時，亦由其接聽。惟：
  被告與林紹貞為男女朋友關係，於甲○○留下聯絡紙條後，
    因不知欲聯絡何事，由林紹貞撥打電話詢問，本即事屬平常
    ，而在該次通話中，甲○○亦未言及購買甲基安非他命事，
    亦如前述，則該次通聯，自不足認林紹貞係意在與被告共同
    販賣甲基安非他命。
  本院綜合甲○○於偵訊、原審、本院所證，其所能明確指述
    者，均屬「與伊交易毒品的人是乙○○」、「甲基安非他命
    是乙○○交給伊」、「現金及易付卡伊是交給乙○○」等語
    （見91偵7655號卷第10頁背面，臺南地檢90偵13230 號卷第
    7 頁，原審訴字卷第29、30頁，原審訴緝卷第129 頁，本院
    上更(一)卷第110 頁），並未提及林紹貞有交付毒品或收受販
    毒對價（現金或易付卡）等情，而以被告第1 次販賣甲基安
    非他命予甲○○，係於甲○○在上開201 室一同施用甲基安
    非他命之期間，則林紹貞既住在上址，在場目睹亦屬平常，
    自亦難據此認林紹貞當時在場，即應對被告之販毒行為負共
    犯之責。
  林紹貞於接聽甲○○依員警指示撥打之電話時，林紹貞並未
    立即答應要販賣甲基安非他命予甲○○，而甲○○亦無法確
    認林紹貞該時是否與被告有所商議，此業經甲○○於本院證
    稱：「伊只記得林紹貞說回到住處再談，當時林紹貞講電話
    有無停頓，有無先詢問乙○○的意見，伊沒有注意這些小細
    節」等語在卷（見本院上更(一)卷第109 頁）；而以林紹貞與
    被告為男女朋友關係，代為接聽電話，本屬平常，縱其知悉
    被告有販毒之舉，而向欲購買毒品之人稱回去再談，亦難據
    此認林紹貞單純接聽電話，未對販毒內容有所談論或答應之
    行為，即屬與被告共同販毒之行為。
  被告固曾於偵訊陳稱：「下午的3,000 元是甲○○拿給伊老
    婆紹貞」等語（見臺南地檢90偵13230 號卷第7 頁）；惟此
    與甲○○上開證述明顯不同，甲○○甚且於本院明確證稱：
    「3,000 元現金伊是交給得乙○○」等語（見本院上更(一)卷
    第110 頁），自亦不足依被告上開供述，遽認林紹貞應與被
    告共負販毒罪責。
  是應認林紹貞並未涉本件販賣甲基安非他命犯行，自與被告
    非屬正犯或共犯。
  2.原判決就自林紹貞身上查獲之甲基安非他命2 包為沒收銷燬
    之諭知。惟該2 包甲基安非他命為林紹貞所有，業據林紹貞
    供明在卷（見90偵23042 號卷第6 頁），復無證據證明林紹
    貞與被告為正犯或共犯關係，業如前述。則林紹貞所有之上
    開2 包甲基安非他命自與本案無涉，自不應在本案為沒收銷
    燬之諭知。
  3.原判決就自甲○○身上及上開205 室查扣之甲基安非他命2
    包為沒收銷燬之諭知。惟該2 包甲基安非他命，係被告販賣
    予甲○○之物，且係查獲甲○○施用毒品之證物，並非本案
    查扣之物，自亦不應在本案為沒收銷燬之諭知。
  4.被告提起上訴，否認犯罪，雖無理由，惟原判決既有上開違
    誤之處，自應由本院將原判決撤銷改判。
四、科刑及沒收之理由─
  (一)爰審酌被告販賣第二級毒品甲基安非他命2 次，危害國民健
    康及社會治安，行為後復未坦承犯行，且前有違反麻醉藥品
    管理條例前科，有臺灣高等法院被告前案紀錄表在卷可憑，
    素行非佳，惟其販賣之時間非長，對象僅有1 人，所得非鉅
    等一切情狀，量處有期徒刑7 年6 月，以資懲儆。
  (二)未扣案被告販賣第二級毒品甲基安非他命所得現金3,000 元
    、行動電話易（預）付卡1 張（價值1,000 元），均依毒品
    危害防制條例第19條第1 項之規定宣告沒收，如全部或一部
    不能沒收時，現金3,000 元部分，以其財產抵償之；行動電
    話易（預）付卡1 張（價值1,000 元）部分，則追徵其價額
    。
五、適用之法律─
  (一)刑事訴訟法第369 條第1 項前段、第364 條、第299 條第1
    項前段。
  (二)毒品危害防制條例第4 條第2 項、第19條第1 項。
  (三)刑法第2 條第1 項、第11條前段，修正前刑法第56條。
本案經檢察官姜麗儒到庭執行職務。
中    華    民    國    95    年    8     月    11    日
                  刑事第七庭    審判長法  官  莊飛宗
                                      法  官  黃憲文
                                      法  官  曾逸誠
以上正本證明與原本無異。
如不服本判決應於收受本判決後10日內向本院提出上訴書狀，其
未敘述上訴理由者，並得於提起上訴後10日內向本院補提理由書
狀（均須按他造當事人之人數附繕本）「切勿逕送上級法院」。
中    華    民    國    95    年    8     月    11    日
                                      書記官  黃富美
附錄本判決論罪科刑法條：
毒品危害防制條例第4 條第2 項：
製造、運輸、販賣第二級毒品者，處無期徒刑或7 年以上有期徒
刑，得併科新臺幣7 百萬元以下罰金。


司法院資訊處製作；財團法人民間司法改革基金會備份。
